【裁判字號】    97,台上,6799
【裁判日期】    971225
【裁判案由】    偽造文書
【裁判全文】
最高法院刑事判決            九十七年度台上字第六七九九號
上  訴  人  乙○○
選任辯護人  林東乾律師
上  訴  人  甲○○
上列上訴人等因偽造文書案件，不服台灣高等法院中華民國九十
七年十月二十三日第二審判決（九十七年度上訴字第四八三五號
，起訴案號：台灣基隆地方法院檢察署九十七年度偵字第二二九
三號），提起上訴，本院判決如下：
    主  文
上訴駁回。
    理  由
按刑事訴訟法第三百七十七條規定：上訴於第三審法院，非以判
決違背法令為理由不得為之；是提起第三審上訴，應以原判決違
背法令為理由，係屬法定要件；如果上訴理由書狀並未依據卷內
訴訟資料具體指摘原判決不適用何種法則或如何適用不當，或所
指摘原判決違法情事顯與法律規定得為第三審上訴理由之違法情
形不相適合時，均應認其上訴為違背法律上之程式，予以駁回。
又依刑事訴訟法第三百五十條、第三百六十一條、第三百六十二
條、第三百六十七條規定，不服地方法院之第一審判決，提起第
二審上訴者，須提出上訴書狀，並應敘述具體理由，為上訴必備
之程式。本件原判決維持第一審論處上訴人乙○○、甲○○共同
行使偽造公文書四罪罪刑〔各量處如第一審判決附表一（以下均
同，僅記載各該編號）編號一至四所示之刑，並分別定應執行刑
為有期徒刑二年六月（乙○○部分）、三年（甲○○部分）〕之
科刑判決，駁回上訴人等在第二審之上訴，已就上訴人等在第二
審分別指摘第一審量刑過重、否認參與編號一至三之犯行及乙○
○另指摘第一審判決就彼自首部分之事實記載與理由說明矛盾、
未調查彼之自白是否與事實相符等上訴意旨，詳敘第一審判決依
憑上訴人等之自白、證人即編號四部分之被害人諸葛淑英之證詞
，卷附之偽造識別證影本、偽造印章之印文、台灣桃園地方法院
檢察署監管科收據影本、匯款單據影本、筆記本影本、照片、贓
物認領保管單、電話通聯紀錄、照片，扣案之記載編號一、二犯
行得款情形之筆記本、編號三所得款項暨行動電話ＳＩＭ卡等各
項證據資料，認定上訴人等之自白與事實相符，又上訴人等就編
號一至三之犯行該當自首要件等情，並無認事用法錯誤、量刑失
衡之情形；且敘明上訴人等之第二審上訴意旨均難謂具體理由，
因認上訴人等之第二審上訴不合法律上之程式，俱予駁回之理由
。從形式上觀察，原判決並無違背法令之情形。乙○○之上訴意
旨略稱：彼之第二審上訴理由已敘明除彼之自白外，別無其他積
極證據可資證明編號一至三之犯行，第一審判決事實欄及理由欄
有證據上理由矛盾之情事，原審未踐履調查證據、言詞辯論程序
，逕予判決駁回，有適用法則不當之違背法令；甲○○之上訴意
旨略稱：警詢時係夜間詢問，其在體力透支、反覆逼問之下始自
白編號一至三之犯行，該部分自白應有其他證據以資證明各等語
。經核上訴人等就其二人行使偽造公文書四罪部分之上訴意旨，
並非依據卷內訴訟資料，具體指摘原判決所為論斷及據此而適用
之法律，究竟有何違背法令之情形，專憑己意，重為事實上之爭
辯，自非適法之第三審上訴理由。應認上訴人等關於行使偽造公
文書四罪部分之上訴為違背法律上之程式，俱予駁回。至上訴人
等就編號一至三各犯刑法第二百十六條、第二百十二條行使偽造
特種文書罪、第一百五十八條第一項冒充公務員行使職權罪及刑
法第三百三十九條第一項詐欺取財罪，暨就編號四所犯刑法第二
百十六條、第二百十二條行使偽造特種文書罪、第一百五十八條
第一項冒充公務員行使職權罪、刑法第三百三十九條第三項、第
一項詐欺取財未遂罪部分，經核分屬刑事訴訟法第三百七十六條
第一款、第四款不得上訴於第三審法院之案件；縱上開各該罪名
與編號一至四之行使偽造公文書四罪部分，分別具有一行為觸犯
數罪名之想像競合關係而均為裁判上一罪，但行使偽造公文書四
罪部分之上訴俱為不合法，本院應從程序上予以駁回，無從為實
體上判決，對於上開各該罪名部分，亦無從適用審判不可分原則
而為實體上審判，上訴人等對上開各該罪名部分之上訴併予駁回
。
據上論結，應依刑事訴訟法第三百九十五條前段，判決如主文。
中    華    民    國  九十七  年   十二   月  二十五  日
                      最高法院刑事第八庭
                          審判長法官  林  永  茂
                                法官  吳  昆  仁
                                法官  蘇  振  堂
                                法官  蕭  仰  歸
                                法官  林  立  華
      本件正本證明與原本無異
                                      書  記  官
中    華    民    國  九十七  年   十二   月  二十九  日
                                                      Ｅ


司法院資訊處製作；財團法人民間司法改革基金會備份。
